最高法院刑事判決　　　　　　　　　　　　　　　　八十七年度台上字第七六四號
　　上　訴　人　台灣高等法院高雄分院檢察署檢察官
　　被　　　告　乙○○
　　　　　　　　甲○○
右上訴人因被告等貪污案件，不服台灣高等法院高雄分院中華民國八十六年十一月六
日第二審更審判決（八十六年度上更(一)字第二七七號，起訴案號：台灣高雄地方法院
檢察署八十三年度偵字第一二九八五號），提起上訴，本院判決如左：
    主  文
上訴駁回。
    理  由
按刑事訴訟法第三百七十七條規定：上訴於第三審法院，非以判決違背法令為理由，
不得為之。是提起第三審上訴，應以原判決違背法令為理由，係屬法定要件。如果上
訴理由狀並未依據卷內訴訟資料，具體指摘原判決不適用何種法則或如何適用不當，
或所指摘原判決違法情事，顯與法律規定得為第三審上訴理由之違法情形，不相適合
時，均應認其上訴為違背法律上之程式，予以駁回。本件原判決維持第一審諭知被告
乙○○、甲○○無罪之判決，駁回檢察官在第二審之上訴。係以公訴意旨略稱：乙○
○係臺灣機械股份有限公司（下稱台機公司）工務處副處長、甲○○則為工務處衛星
工廠業務承辦人，與台機公司會計稽核劉貫（另案審理）明知台速機械股份有限公司
（下稱台速公司）未具有台機公司衛星工廠資格，為使台速公司得享有以衛星工廠資
格免繳工程押標金，優先參與台機公司工程比價或議價之權利，共謀利用民國七十九
年二月八日，由乙○○主持，甲○○及劉貫出席台機公司衛星工廠篩選會議之機會，
由乙○○於會前先將不符衛星工廠資格之台速公司矇混列入「冷焊」類衛星工廠名錄
內，再於會議中提出並獲篩選保留為台機公司之衛星工廠。嗣經乙○○及劉貫之作業
，使台速公司於八十一年六月十六日、同年月十八日、同年十一月二十五日，分別以
新台幣（下同）四千五百八十萬元、二千八百八十萬元、三千六百二十萬元之價金，
標得「中油高松油庫配管工程」、「中油北工處桃廠至沙崙新設管線工程」、「中油
高松油庫配管工程」等三件工程，圖利台速公司押標金利息一百零三萬二千五百八十
三元，因認乙○○、甲○○均涉有貪污治罪條例第六條第四款圖利罪及刑法第二百十
六條、第二百十三條行使公務員登載不實公文書罪嫌。經質之乙○○、甲○○均弗承
圖利及偽造文書犯行，乙○○辯稱：開會前甲○○出差，為了讓會議順利進行，才依
甲○○提供之名單，抄錄予開會同仁參考，會議中與會人員一致同意台速公司列入新
衛星工廠，並經副總經理李永源核可，手續相當完備，並無圖利台速公司之意圖或偽
造文書之行為；甲○○亦辯謂：台速公司申請為台機公司之衛星工廠可以幫忙台機公
司爭取業務，始將之列入篩選名單之內，伊無權決定台速公司可否列入衛星工廠名冊
，自無圖利或偽造文書之犯行可言等語。經查台速公司申請為台機公司之衛星工廠後
，台機公司副總經理李永源指派劉貫、甲○○、廖永太郎前往調查時，廖永太郎即於
衛星工廠調查報告表（下稱調查報告表）上填具：「擬予同意加入衛星工廠」之意見
。雖甲○○、劉貫二人未在報告表上表示意見，無非以當時台速公司與育滿公司合作
承製中油工程，調查現場之機具究否為台速公司所有，尚屬存疑，乃要求台速公司補
具證明文件所致。嗣台速公司已補正台灣台北地方法院公證處公證人親赴現場查驗機
具設備與其所提出之證明文件相符之公證書，及台速公司之資產負債表、損益表、完
工證明、管理事業登記證等文件，已符合衛星工廠之條件，始將台速公司列入新衛星
工廠名單之內；如甲○○有圖利台速公司之犯意，儘可於調查報告表上簽註同意意見
，何須多此一舉﹖何況參加篩選衛星工廠會議人員，除乙○○、甲○○、劉貫外，尚
有陳金城等八人並非被告二人可以擅斷；而衛星工廠名單由二百四十六家中選定一百
五十家，亦非祗台速公司一家入選。且經篩選為衛星工廠名單後尚須經由台機公司工
務處長、總經理核准並與台機公司簽約，始具備台機公司衛星工廠資格，參與各項工
程之競標。非僅於會中將之列入篩選名單之內，即能獲取何等之不法利益。又乙○○
將甲○○所提供之名單將台速公司列入篩選名單之內，僅記載：「台速公司屬台北市
地區，資本額：八百萬元，專業項目：一般冷焊、油槽配管，加入原因：爭取業務」
等項，供篩選會議成員參考，其內容並無任何不實之可言。且台速公司被選定為台機
公司之衛星工廠後經一年八月餘，始獲經比價取得承包台機公司上開三件工程，乙○
○、甲○○又豈能於一年八月前即預知可以圖利台速公司﹖至於承包工程押標金旨在
約束得標人於得標後，簽訂承攬契約而設，未得標者，於開標後發還，得標者亦應於
簽訂契約後發還，與履約保證金不同，台速公司縱無衛星工廠資格參與投標或比價，
於得標後即可領回押標金，亦不因此而增加押標金利息之負擔，公訴人指被告等圖利
台速公司押標金利息一百餘萬元，顯屬無據。何況台機公司於八十二年八月間，開會
決定刪除台速公司衛星工廠之資格，被告二人亦參與其會，同意予以剔除，益見被告
二人無圖利台速公司之意圖無訛。因認被告等被訴偽造文書、圖利之犯行尚屬不能證
明，已詳其取捨證據及得心證之理由，所為論斷，俱有卷內證據資料足憑，從形式
上觀察，原判決並無違背法令之情形存在。查證據之取捨及證據之證明力如何，均屬
事實審法院得自由裁量、判斷之職權，苟其此項裁量、判斷，並不悖乎通常一般之人
日常生活經驗之定則或論理法則，又於判決內論其何以作此判斷之心證理由者，即
不得任意指摘其為違法，據為提起第三審上訴之合法理由。被告甲○○與劉貫在法務
部調查局高雄市調查處固供稱：因台速公司提出之資料不完整，我們主觀上認為台速
執行本公司衛星工廠之能力不足，故商議不在調查表上簽註任何意見；證人簡生添在
同處亦證述：台速公司無機械設備，承包工程均向相關同業租借，工人亦都是臨時調
用，缺乏承包工程之績效等語，似屬不利於被告等。然台速公司依被告等之囑，嗣後
已提出台灣台北地方法院公證處之公證書及資產負債表、損益表、完工證明及管理事
業登記證等資料供審核，被告等始認其具備衛星工廠之條件，將之列入篩選名單之列
，原審綜核上開證據，認被告等並無圖利台速公司之犯意，其採證並無違背一般經驗
法則。上訴意旨置原判決上開明確論斷於不顧，對原審採證、認事及證據證明力之審
判職權行使，任憑己見，漫指原判決違法，而所指摘者均為單純事實上之爭辯，要非
適法之第三審上訴理由。是上訴意旨所指摘原判決違法情事，顯與法律規定得為第三
審上訴理由之違法情形，不相適合。揆諸首開說明，其上訴為違背法律上之程式，應
予駁回。
據上論結，應依刑事訴訟法第三百九十五條前段，判決如主文。
中      華      民      國    八十七    年      三      月      五      日
                              最高法院刑事第八庭
                                  審判長法官  紀  俊  乾
                                        法官  楊  商  江
                                        法官  黃  正  興
                                        法官  陳  正  庸
                                        法官  陳  世  雄
      右正本證明與原本無異
                                              書  記  官
中      華      民      國    八十七    年      三      月      九      日
